臺灣高等法院臺南分院刑事裁定
　　　　　　　　　　　　　　　　　94年度交抗字第19號　Ａ
抗　告　人　交通部公路總局嘉義區監理所
法定代理人　施金標
受處分人　　甲○○
上列抗告人因受處分人聲明異議案件，不服臺灣嘉義地方法院中
華民國九十三年十二月二十九日第一審裁定（九十三年度交聲更
(一)字第一○號），提起抗告，本院裁定如下：
    主  文
原裁定撤銷。發回臺灣嘉義地方法院。
    理  由
一、抗告意旨略以：受處分人甲○○認其職業大貨車Ｚ0000
    00000號駕駛執照應於九十年四月二十二日參加審驗，
    逾期一年以上，經本所即抗告人依道路交通管理處罰條例第
    二十六條之規定，於九十一年五月一日以嘉監逾駕註字第
    70-d-00000000000號汽車駕駛執照註銷處分書逕行註銷在案
    ，係未開立裁決書且未合法送達，提起聲明異議，經嘉義地
    方法院以九十三年度交聲更(一)字第一○號交通事件裁定原處
    分撤銷，另為適當處理，該裁定抗告人認有錯誤，爰依法提
    起抗告。又本件依道路交通管理處罰條例第二十六條規定得
    逕行註銷，此為特別規定，並非一般規定，而逕行註銷，顯
    然不以通知送達始生註銷效力。況受處分人其職業駕照並非
    第一次被逕行註銷，已有前例，抗告人為提醒職業駕照持有
    人，寄明信片通知，僅為服務性質，旨在提醒其注意，至其
    是否送達仍無妨於本件行政處分之生效。且駕駛執照係持有
    人駕駛車輛隨時必須檢視之證件，因此，附記其上之記載，
    非惟於發照或辦理審驗時當場告知，受處分人不得謂其為不
    知。
二、經查：
  (一)按「職業汽車駕駛人，不依規定期限，參加駕駛執照審驗者
    ，處一百元以上二百元以下罰鍰；逾期一年以上者，逕行註
    銷其駕駛執照。」，本件抗告人依該條之規定辦理註銷受處
    分人甲○○之大貨車駕駛執照，而該條文既載明為「逕行註
    銷」，係為「特別規定」，則受處分人甲○○既未按期審驗
    駕駛執照時，處分機關即抗告人並不需經裁決程序即可依此
    規定逕行註銷其駕駛執照，此與同條例第九條、第六十五條
    之「一般規定」顯然不同。則受處分人甲○○違反前開規定
    ，抗告人既得逕行註銷，顯不以通知送達始生註銷效力，而
    之所以寄「註銷通知」係使受註銷者得憑逾期審驗註銷書換
    發同等車類之普通駕駛執照，且執照人於「發照或辦理審驗
    時」已預先受「當場告知」，受處分人「應依該執照所記之
    應審驗日期參加審驗，逾期一年未審驗者該執照即行註銷」
    。
  (二)惟註銷通知固仍應以送達為必要，抗告人於受送達時
    於嘉義縣朴子市大葛里17631號，經本院向戶政機關查明，
    有嘉義縣朴子市戶政事務所函在本院卷可憑，本件抗告人已
    對受處分人之
    應視為已有合法之送達，至於簽收之李姓人士未轉交註銷通
    知書之不利益，應由抗告人承受之；換言之，受處分人之戶
    李姓人士是否確然未與受處分人同住，而非同居人，受處分
    人應負舉證之責任。
  (三)又交通違規案件，不服處分機關之裁決，於接受裁決處分書
    二十日內，得向地方法院提起聲明異議，此為道路交通管理
    處罰條例第八十七條所明定。本件原處分機關嘉義區監理所
    得以未經裁決逕以該所之處分書而註銷受處分人之駕駛執照
    ，固屬無疑，但就受處分人而言，處分書影響其權利義務，
    自應予受處分人適當之救濟途徑，以符憲法第十六條保障人
    民訴訟權之意旨。
三、綜上所述，本件受處分人違反道路交通管理處罰條例第二十
    六條之規定，遭抗告人逕行註銷其駕駛執照，固然有條文上
    之依據，得不經裁決程序為之。然本件抗告人對受處分人之
    處分書係直接影響受處理人駕駛車輛之權利，仍應以適當之
    救濟途徑為宜，則本件是否應送達處分書、是否已有合法之
    裁定率予撤銷發回，容有可議。爰撤銷其裁定，發回原審法
    院，另為妥適之處理。
據上論斷，應依刑事訴訟法第四百十三條，裁定如主文。
中　　華　　民　　國　　94　　年　　4 　　月　　7 　　日
                  刑事第三庭    審判長法　官  陳義仲
                                      法　官　宋明蒼
                                      法　官　楊子莊
以上正本證明與原本無異。
不得再抗告。
　　　　　　　　　　　　　　　　　　　書記官　王全龍
中　　華　　民　　國　　94　　年　　4 　　月　　12　　日
